【裁判字號】    97,交聲,12
【裁判日期】    970317
【裁判案由】    違反道路交通管理處罰條例聲明異議
【裁判全文】
臺灣苗栗地方法院刑事裁定              97年度交聲字第12號
原處分機關  交通部公路總局新竹區監理所苗栗監理站
異  議  人
即受處分人  甲○○
上列受處分人因違反道路交通管理處罰條例案件，對於交通部公
路總局新竹區監理所於民國97年1 月17日所為之處分（原處分案
號：竹監苗字第裁54-E00000000-0號）聲明異議，本院裁定如下
：
    主  文
異議駁回。
    理  由
一、按道路交通管理處罰條例第21條第1 項第4 款規定，汽車駕
    駛人，使用吊銷、註銷之駕駛執照駕駛機器腳踏車者，處新
    臺幣（下同）6,000 元以上12,000元以下罰鍰，並當場禁止
    其駕駛。
二、原處分意旨略以：異議人於民國97年1 月2 日17時25分許，
    駕駛車牌號碼BXW-470 號重型機車，行經新竹縣竹北市○○
    ○街，因使用註銷之駕駛執照駕駛機器腳踏車，經警路檢攔
    停舉發違規，受處分人於應到案日期前申訴表示不服，經原
    處分機關交通部公路總局新竹區監理所審查結果，仍認受處
    分人有前開違規行為，而依道路交通管理處罰條例第21條第
    1 項第4 款規定，處新臺幣6,000 元罰鍰。
三、異議人雖辯以：伊實際上並未居住於戶籍地址而未收受原處
    分機關之前所為95年2 月13日竹監苗字第裁54-F00000000號
    裁決書，故不知悉駕駛執照已被註銷，請恢復本人駕照云云
    。
四、經查：
（一）首先，汽車所有人名稱、住所等如有變更，應向公路監理
      機關辦理登記，為道路交通安全規則第23條第1 項所明定
      ，且基於便民原則，因應社會現況，交通部公路局另訂定
      公路監理電腦系統車輛車籍及駕駛人駕籍增設「通信地址
      」欄位作業注意事項，依該注意事項第1 條、第2 條、第
      5 條、第6 條規定，因應車主、駕駛人之需要，准予車主
      、駕駛人於公路監理電腦系統車籍及駕籍檔中增列通信地
      址，以利公路監理機關各項通知單之寄達。是異議人雖因
      未居住於戶籍地址而未受通知，惟其既未向公路監理機申
      請增列通信地址亦未變更其車籍登記，致未能收受上開舉
      發通知單，應屬可歸責於己之事由，故其因此所生之不利
      益，本應由其自行承擔，此亦為寄存送達制度設計之本意
      ，合先敘明。
（二）按處理違反道路交通管理事件，有關文書送達之程序，依
      行政程序法之規定；送達，有不能向應受送達人之住居所
      、事務所、營業所或就業處所為之者，或有於應送達處所
      不獲會晤應受送達人時，不能將文書付與有辨別事理能力
      之同居人、受僱人或應送達處所之接收郵件人員之情形者
      ，得將文書寄存送達地之地方自治或警察機關，並作送達
      通知書2 份，1 份黏貼於應受送達人住居所、事務所、營
      業所或其就業處所門首，另1 份交由鄰居轉交或置於該送
      達處所信箱或其他適當位置，以為送達。而由郵政機關為
      送達者，得將文書寄存於送達地之郵政機關。寄存機關自
      收受寄存文書之日起，應保存3 個月，此於違反道路交通
      管理事件統一裁罰基準及處理細則第5 條、行政程序法第
      74條分別定有明文。
（三）查異議人於90年7 月15日，在苗栗縣竹南鎮○○路，因機
      器腳踏車駕駛人未依規定戴安全帽，經警掣單舉發，嗣因
      異議人未到案執行，經原處分機關於95年2 月13日以竹監
      苗字第裁54-F00000000號裁決書裁處罰鍰新臺幣500 元，
      逾期不繳納罰鍰時之處理：‧‧（二）於95年3 月30日前
      未繳送駕駛執照者，自95年3 月31日起易處吊銷，並逕行
      註銷駕駛執照。（三）駕駛執經吊銷或註銷者，自95年3
      月31日起1 年內不得重新考領駕駛執照。而異議人當時之
      戶籍地址，即係登記在苗栗縣竹南鎮西門196 之36號，原
      處分機關以掛號郵寄方式，將裁決書寄送至異議人上開應
      受送達處所，因郵務人員不獲會晤本人，亦無受領文書之
      同居人、受僱人或應受送達處所接收郵件人員，故於95年
      2 月16日將系爭文書以寄存送達方式，寄存於苗栗縣竹南
      郵局，並作送達通知書2 份，1 份黏貼於應受送達人住居
      所門首，另1 份置於該受送達處所信箱或其他適當位置，
      以為送達等情，此有遷徙紀錄資料查詢結果、交通部公路
      總局新竹區監理所苗栗監理站送達書證影本、苗栗縣竹南
      鎮戶政事務所97年2 月4 日苗竹鎮戶字第0970000321號函
      及所附戶籍謄本各1 份在卷可考，而依上開行政程序法第
      74 條 規定，應以寄存之日期視為收受送達之日期，而發
      生送達之效力（法務部法律字第0920026106、0920034228
      、0930014628號函意旨參照），故上開裁決書已於96年2
      月16日合法送達，是原處分機關所為竹監苗字第裁54-F00
      000000號裁決書自已合法送達於異議人，異議人辯稱未收
      到該裁決書云云，難認可採。
（四）再者，異議人未於95年3 月30日前繳送易處吊扣之駕駛執
      照，故於95年3 月31日起易處吊銷，並遭監理機關逕行註
      銷駕駛執照，1 年內不得再行考領，此經前揭裁決書之處
      罰主文明確記載，且該裁決書業經合法送達，已如前述，
      足認異議人自95年3 月31日起其駕駛執照已遭註銷。然異
      議人竟於97年1 月2 日駕駛執照業經註銷仍駕駛機器腳踏
      車，為警查獲，此據異議人自承在卷，並有新竹縣警察局
      竹縣警交字第E00000000 號舉發違反道路交通管理事件通
      知單在卷可佐，可證異議人無照駕駛之違規事實堪予認定
      。
（五）從而原處分機關審酌異議人違規情形，依道路交通管理處
      罰條例第21條第1 項第4 款規定，對異議人違規行為裁處
      6000元之罰鍰，核無不當。本件異議無理由，應予駁回。
五、據上論斷，應依道路交通案件處理辦法第19條，裁定如主文
    。
中    華    民    國    97    年    3     月    17    日
                    交通法庭    法  官  林卉聆
以上正本與原本無異
如不服本裁定應於送達後5日內向本院提出抗告狀
中    華    民    國    97    年    3     月    17    日
                                書記官  葉政


司法院資訊處製作；財團法人民間司法改革基金會備份。
